臺灣臺北地方法院刑事判決
109年度易字第764號
公  訴  人  臺灣臺北地方檢察署檢察官
被      告  李琦  




            王益盛


            李宏基



上列被告等因傷害案件，經檢察官聲請以簡易判決處刑（108年
度偵字第26550號），本院認不宜以簡易判決處刑(109年度簡字
第1724號)，改為通常程序審理，嗣被告等於本院準備程序中自
白犯罪，本院裁定改行簡易程序（110年度簡字第2022號），惟
有不宜簡易判決處刑之事由，本院撤銷原改行簡易程序之裁定，
改為通常程序審理，判決如下：
    主    文
本件公訴不受理。
    理    由
一、公訴意旨如附件聲請簡易判決處刑書所載。
二、按告訴乃論之罪，告訴人於第一審辯論終結前，得撤回其告
    訴；對於共犯之一人撤回告訴者，其效力及於其他共犯；告
    訴或請求乃論之罪，其告訴或請求已經撤回或已逾告訴期間
    者，應為不起訴之處分；又起訴之程序違背規定者，應諭知
    不受理之判決，並得不經言詞辯論為之，刑事訴訟法第238
    條第1項、第239條、第252條第5款、第303條第1款、第307
    條分別定有明文。
二、次按刑事訴訟法第303條第3款規定：「告訴或請求乃論之罪
    ，未經告訴、請求或其告訴、請求『經撤回』或已逾告訴期
    間者」，其中所謂「告訴經撤回」，係指檢察官根據合法之
    告訴而起訴，於訴訟繫屬後，法院審理中撤回告訴者而言，
    並不包括檢察官提出起訴書於法院前業已撤回告訴之情形在
    內，此觀刑事訴訟法第303條第3款之用語與刑事訴訟法第25
    2條第5款之規定：「告訴或請求乃論之罪，其告訴或請求『
    已經撤回』或已逾告訴期間者」，採用「已經撤回告訴」之
    用語有所不同自明。是檢察官提出起訴書於法院之前，告訴
    人業已撤回告訴，自無刑事訴訟法第303條第3款之適用，此
    際該公訴本身欠缺告訴之訴訟條件，公訴並不合法，應依刑
    事訴訟法第303條第1款「起訴之程序違背規定」之規定，判
    決不受理（最高法院82年度台非字第380號判決、臺灣高等
    法院89年庭長法律問題研討會結論意旨參照）。
三、再按被告未經審判證明有罪確定前，推定其為無罪，刑事訴
    訟法第154條第1項定有明文，此即無罪推定原則。故而，在
    偵查或終審判決確定前階段，對於被告是否有為遭指訴之犯
    罪事實，仍屬未定，更遑論共犯關係的確認，因此，所謂告
    訴之主觀不可分原則中所指的「共犯」，除當然包括實質上
    具有共犯關係者外，更擴及告訴人所告訴或從偵查機關偵查
    及起訴對象，形式上具有共犯關係者而言。蓋若僅侷限於實
    質上有共犯關係者，則縱然告訴人撤回告訴，偵查機關或審
    判機關仍須就有無犯罪事實、犯罪嫌疑人及共犯關係等事項
    ，作實質性偵查或審理，此勢將使告訴之提出或撤回與否作
    為控管追訴程序進行之功能，形同虛設，自非立法者之原意
    ，從而，告訴不可分原則共犯之認定，只要從形式或實質上
    認具有共犯關係者，均有其適用（臺灣高等法院暨所屬法院
    95年法律座談會刑事類提案第38號會議決議參照）。
四、經查：
㈠、被告李○、王○盛及李○基被訴涉犯刑法第277條第1項之傷害罪
    ，依刑法第287條前段規定，係告訴乃論之罪。
㈡、告訴人林○霖於民國108年1月4日前往新北市政府警察局新莊
    分局製作第一次警詢筆錄，指述其於107年12月20日凌晨3時
    許，持槍前往位於臺北市○○○路0段000號地下一樓之香○○○酒
    店與被告李○、王○盛談判，在其持槍在包廂內對空鳴槍後，
    李○一夥人就對其拳打腳踢，還用酒瓶打其的頭、且從包廂
    一路打到酒店大廳，又打到包廂走道；其知道當時有被告李
    ○及王○盛，其他人則不認識，並稱欲對被告李○及王○盛提出
    告訴等語【見108年度他字第1539號卷（下稱他字第1539號
    卷）第10、11頁】；再於108年6月25日至臺北市政府警察局
    大安分局，表示對被告李○基、偵查中之同案被告（下稱同
    案被告）周○鈞、黃○凱提出告訴等語（見108年度他字第153
    9號卷第3頁）；並於偵查中證稱：當天我一到包廂，同案被
    告周○鈞就站在包廂前面，被告李○則是擋在同案被告黃○凱
    前面，我開槍後，他們就把我制伏在包廂門口，我倒地時槍
    就掉了，他們一直用腳、酒瓶攻擊我頭部，事後看監視器，
    發現是同案被告黃○凱把我拉到他的車上，之後同案被告黃○
    凱與被告李○又把我拉下車，拉到那棟大樓右邊巷子，同案
    被告周○鈞、黃○凱、被告李○、王○盛及其他不認識的人就在
    巷子打我等語（見他字第1539號卷第31、32頁）。基此，足
    見告訴人於偵查中確係對被告李○、王○盛及李○基與同案被
    告周○鈞及黃○凱於107年12月20日凌晨3時許，在上址香○○○
    酒店之共同傷害犯行對其等提起告訴乙節，堪可認定。
㈢、告訴人業於本案檢察官偵查中之109年3月12日及109年5月13
    日分別具狀撤回對同案被告周○鈞、黃○凱之告訴，且其等犯
    傷害案件，亦經臺灣臺北地方檢察署檢察官於109年6月8日
    以告訴人業已撤回傷害告訴為由，對同案被告周○鈞、黃○凱
    為不起訴處分確定，有告訴人手寫書狀、刑事撤回告訴狀及
    108年度偵字第26550號不起訴處分書各1份在卷可稽（見108
    年度偵字第26550號卷第39、47、49至51頁）。則本案被告
    李○、王○盛及李○基就公訴意旨所指之傷害犯行既與同案被
    告周○鈞及黃○凱為共犯，自亦為告訴人撤回告訴效力所及。
    又因檢察官係於告訴人撤回對同案被告周○鈞、黃○凱告訴後
    之109年7月6日始對本案被告李○、王○盛及李○基之共同傷害
    犯行聲請簡易判決處刑，有本院收狀章戳附於臺灣臺北地方
    檢察署109年7月6日北檢欽知108偵26550字第1099053936號
    函在卷可稽（見本院109年度簡字第1724號卷第7頁），是檢
    察官未依刑事訴訟法第252條第5款對被告李○、王○盛及李○
    基為不起訴處分，而仍就被告李○、王○盛及李○基共同傷害
    告訴人部分聲請簡易判決處刑，起訴程序自屬違背規定，爰
    依刑事訴訟法第303條第1款、第307條之規定，不經言詞辯
    論，逕諭知不受理之判決。
據上論斷，應依刑事訴訟法第303條第1款、第307條，判決如主
文。
中    華    民    國   110    年    11    月    8    日
                  刑事第十四庭  審判長法  官  余銘軒

                                      法  官  黃文昭
                  
                                      法  官  陳翌欣
上正本證明與原本無異。 
如不服本判決應於收受送達後20日內向本院提出上訴書狀，並應
敘述具體理由；其未敘述上訴理由者，應於上訴期間屆滿後20日
內向本院補提理由書（均須按他造當事人之人數附繕本）「切勿
逕送上級法院」。告訴人或被害人如對於本判決不服者，應具備
理由請求檢察官上訴，其上訴期間之計算係以檢察官收受判決正
本之日期為準。 因疫情而遲誤不變期間，得向法院聲請回復原
狀。
                                       書記官  劉亭均
中　　華　　民　　國　　110 　年　　11　　月　　8 　　日
附件

臺灣臺北地方檢察署檢察官聲請簡易判決處刑書　　　　　
                                    108年度偵字第26550號
　　被　　　告　李○　　男　26歲（民國00年0月00日生）
　　　　　　　　　　　　住新北市○○區○○○00號
                        居新北市○○區○○路000巷00號9樓
　　　　　　　　　　　　國民身分證統一編號：Z000000000號
　　　　　　　　王○盛　男　26歲（民國00年00月0日生）
　　　　　　　　　　　　住新北市○○區○○街00巷0弄0○0
　　　　　　　　　　　　　號
　　　　　　　　　　　　國民身分證統一編號：Z000000000號
　　　　　　　　李○基　男　26歲（民國00年0月0日生）
　　　　　　　　　　　　住新北市○○區○○街00巷00○0號
                        (另案在法務部矯正署臺北監獄臺北分監執行)
　　　　　　　　　　　　國民身分證統一編號：Z000000000號
上列被告等因傷害案件，業經偵查終結，認為宜聲請以簡易判決
處刑，茲將犯罪事實及證據並所犯法條分敘如下：
　　　　犯罪事實
一、李○、王○盛、李○基共同基於傷害之犯意聯絡，於民國107年
    12月20日凌晨4時15分許，在臺北市○○區○○○路0段000號B1香
    ○○○酒店，由李○、王○盛、黃○凱、周○鈞(上2人，涉嫌傷害
    、殺人未遂等罪嫌部分，另為不起訴處分)以徒手；李○基並
    持酒瓶毆打林○霖，嗣因遭香○○○酒店人員制止，李○、王○盛
    、黃○凱即將林○霖拖行至香○○○酒店附近巷弄內接續前開犯
    意，毆打林○霖，致其受有頭部鈍傷、頭皮2公分撕裂傷經縫
    合術後、右眉2公分撕裂傷經縫合術後、右小腿1公分撕裂傷
    經縫合術後、胸口擦傷、右前臂2.5公分及1.5公分撕裂傷經
    縫合術後等傷害。嗣李○、王○盛將林○霖攜往址設新北市○○
    區○○路000號愛○兒汽車旅館，並於同日上午7時許左右，林○
    霖始自行離開至衛生福利部臺北醫院就醫，始悉上情。
二、案經林○霖訴由臺北市政府警察局大安分局報告偵辦。
　　　　證據並所犯法條
一、上揭犯罪事實，業據被告李○坦承不諱，且訊之被告王○盛、
    李○基亦不否認有徒手毆打、腳踢告訴人之事實，核與告訴
    人指述情節相符，並與同案被告周○鈞之供述，互核一致，
    復有告訴人與被告李○通訊軟體對話紀錄翻拍照片數張、現
    場監視器畫面暨本署檢察官108年3月22日當庭勘驗筆錄1份
    、衛生福利部臺北醫院病歷暨診斷證明書各1份在卷可佐。
    上開犯罪事實，堪予認定。另被告王○盛雖辯稱：伊係正當
    防衛等語，按正當防衛必須對於現在不法之侵害始得為之，
    侵害業已過去，即無正當防衛可言(最高法院30年上字第104
    0號判例參照)，惟斯時告訴人固自陳攜帶槍枝到場等情，然
    被告3人除於包廂內有毆打告訴人之事實外，被告王○盛仍將
    告訴人攜往巷弄內毆打，業經認定如前，難認被告之行為與
    正當防衛之要件相符。被告王○盛上開所辯，即無足採，是
    渠等罪嫌洵堪認定。
二、被告李○、王○盛、李○基行為後，刑法第277條第1項已於108年
    5月29日修正公布，並自公布日施行。修正前刑法第277條第1
    項規定，處3年以下有期徒刑，拘役或1,000元以下罰金；修正
    後第277條第1項規定，處5年以下有期徒刑、拘役或50萬元以
    下罰金。依新舊法比較之結果，以舊法即修正前之刑法第277
    條第1項規定有利於被告，依刑法第2條第1項前段規定，應適
    用修正前之刑法第277條第1項規定處斷。核被告4人所為，
    均係犯修正前刑法第277條第1項之傷害罪嫌。被告3人具有
    犯意聯絡及行為分擔，請論以共同正犯。被告3人上揭犯行，
    時間近接，手法相同，且係侵害同一法益，各次行為獨立性極
    為薄弱，依一般社會健全觀念，難以強行分開，在刑法評價上
    ，應視為一個舉動之接續施行，合為包括之一行為予以評價，
    較為合理，請均論以接續犯之包括一罪。至告訴意旨認被告3
    人另涉犯刑法第271條第1項、第2項殺人未遂，然經本署調
    閱衛生福利部臺北醫院病歷內容，告訴人之傷狀屬淺部創傷
    (5公分以下)，有該院病歷0份在卷可憑。難認被告3人主觀
    上有何殺人之故意。況告訴人亦陳事發後，與被告李○仍維
    持友好關係等語，觀諸案發後雙方通訊軟體畫面翻拍照片，
    告訴人與被告李○亦非處於對立之情狀，是被告3人是否有前
    揭犯行，容有疑義，惟此部分與上開聲請簡易判決處刑部分
    所認定之事實，有實質上一罪之關係，爰不另為不起訴之處分
    ，附此敘明。
三、依刑事訴訟法第451條第1項聲請逕以簡易判決處刑。　
　　此　致
臺灣臺北地方法院
中　　華　　民　　國　 109　　年　  6     月　  8   　日
　　　　　　　　　　　　　　　檢　察　官　江宇程
本件正本證明與原本無異
中　　華　　民　　國　 109　　年　　6 　　月　　11  　日
　　　　　　　　　　　　　　  書　記　官  蔡筱婕
附錄本案所犯法條全文
修正前中華民國刑法第277條
（普通傷害罪）
傷害人之身體或健康者，處 3 年以下有期徒刑、拘役或 1 千元
以下罰金。
犯前項之罪因而致人於死者，處無期徒刑或 7 年以上有期徒刑
；致重傷者，處 3 年以上 10 年以下有期徒刑。
本件係依刑事訴訟法簡易程序辦理，法院簡易庭得不傳喚被告、
輔佐人、告訴人、告發人等出庭即已簡易判決處刑；被告、被害
人、告訴人等對告訴乃論案件如以達成民事和解而要撤回告訴或
對非告訴乃論案件認有受傳喚到庭陳述意見之必要時，請即另以
書狀向簡易法庭陳述或請求傳喚。